【裁判字號】    89,小上,52
【裁判日期】    900205
【裁判案由】    給付工程款
【裁判全文】
臺灣臺南地方法院民事裁定  八十九年度小上字第五二號
    上  訴  人  乙○○
    被上訴人    甲○○
右當事人間請求給付工程款事件，上訴人對於中華民國八十九年五月十七日本院新營
簡易庭八十九年度營小字第十九號第一審判決提起上訴，本院裁定如左：
    主      文
上訴駁回。
第二審訴訟費用由上訴人負擔。
    理      由
一、按對於小額程序之第一審裁判之上訴，非以其違背法令為理由，不得為之。又上
    訴狀應記載上訴理由，並表明原判決所違背之法令及其具體內容，依訴訟資料可
    認原判決有違背法令之具體事實，民事訴訟法第四百三十六條之二十四第二項及
    第四百三十六條之二十五分別定有明文。且依同法第四百三十六條之三十二準用
    同法第四百六十八條之規定，判決不適用法規或適用不當者，為違背法令。而判
    決有同法第四百六十九條第一款至第五款情形之一者，為當然違背法令。是當事
    人對於小額程序之第一審判決提起上訴，如依民事訴訟法第四百六十八條規定，
    以第一審判決有不適用法規或適用法規不當為理由時，其上訴狀或理由書應有具
    體之指摘，並揭示該法規之條項或其內容。若係成文法以外之法則，應揭示該法
    則之旨趣。倘為司法院解釋、或最高法院之判例，則應揭示該判解之字號或其內
    容。如以民事訴訟法第四百六十九條第一款至第五款所列情形為理由時，其上訴
    狀或理由書，應揭示合於該條款之事實。上訴狀或理由書如未依此項方法表明，
    或其所表明者，顯與上開法條規定之情形不相合時，即難認為已對第一審判決之
    違背法令有具體之指摘，其上訴自難認為合法。
二、上訴意旨略以：（一）兩造於民國八十四年合夥承包台南縣將軍鄉「苓子寮黃氏
    崇榮堂新建工程」，上訴人嗣因故將兩造合夥承包之工程讓與被上訴人繼續承包
    ，而上訴人承包工程之初已向木材行預定木材，並先行支付訂金新台幣  (下同)
    十萬元，因此上訴人與被上訴人簽訂轉讓切結書時，即已約定不管被上訴人日後
    確否向該木材行買木材，十萬元均需還給上訴人。該十萬元之債權請求權應於被
    上訴人承作工程完畢後即應返還，並無附任何停止條件。原審以上訴人對被上訴
    人十萬元之債權請求權既負有停止條件，自應於條件成立時，始發生效力，而認
    定被上訴人僅向該木材行購買一半之建材，僅有一半之停止條件已成就，而只須
    返還一半之金額，顯未詳查事實。（二）上訴人當初向木材行詢價，即表示木材
    須等結構全部完工後才會用到，因此材料單僅是訂定價格之用，須等到結構即將
    完成時，方製材取料。嗣因木材行老闆表示可先就其他客戶取料後所剩之零碼尺
    寸，有符合上訴人所需者，可先行預留以節省工時。因此，上訴人與被上訴人方
    才於收據上註明給予被上訴人三星期時間，核對何種規格材料，應歸類於哪一項
    製品。(三)被上訴人嗣後變更原設計，其變更設計後仍向前開木材行取料，則是
    否有剩餘木材未使用就是被上訴人與木材行老闆間之責任。況木材行老闆表示被
    上訴人確有取用前揭預定之木材，而十萬元訂金也與被上訴人結算清楚，被上訴
    人自不能以僅有一半之木材可用，而只還上訴人一半之訂金款項等語。
三、經查本件請求給付之訴訟標的金額為新台幣十萬元，在十萬元以下 (俱連本數計
    算) ，為小額訴訟，自應適用民事訴訟法第四百三十六條之二十四及第四百三十
    六條之二十五之規定，非以其違背法令及具體內容，依訴訟資料可認原判決有違
    背法定之具體事實者，始合上訴程式。上訴人雖於八十九年六月十六日對本院新
    營簡易庭所為之第一審裁判提起上訴，並於上訴理由中表明原審未審酌上訴人與
    被上訴人間所定工程承包讓渡契約並無訂定停止條件之事實，卻以被上訴人僅一
    半之停止條件已成就，而判決上訴人部分敗訴，命被上訴人給付五萬元，其判決
    尚有未當等語。按解釋契約，固須探求當事人立約時之真意，不能拘泥於契約之
    文字，但契約文字業已表示當事人真意，無須別事探求者，即不得反捨契約文字
    而更為曲解，最高法院十七年上字第一一一八號判例足資參照。原審綜觀全案證
    據，斟酌證人吳林金枝所證稱：「當初為防木材尺寸不合，所以有收據上之附註
    條款，伊等有去木材行問，因為原告（即上訴人）所定尺寸與伊等所需不合，伊
    等不能接受，所以不能給付十萬元給原告，要尺寸相同，伊等才要付錢」等語，
    並參諸兩造不爭之八十四年十二月二十三日收據附註欄所記載：「剩餘十萬元於
    木材核對無誤後，被告應於八十五年一月十五日給付十萬元」等語，進而認定兩
    造約定非經被上訴人核對上訴人所定木材無誤後，始有於前揭日付款之義務，否
    則兩造無須於收據附註欄附加此條款，又被上訴人確有取用上揭一半之木材，因
    而判令被上訴人應給付上訴人五萬元之金額。原審已就所採認之證據，表示其認
    定事實之理由，並無違誤。是上訴人提起本件上訴，核其上訴狀所載，僅就原審
    取捨證據任加指摘，並未具體指出原判決有違背何等法規，或依訴訟資料可認原
    判決有違背法令之具體事實，與前揭上訴程式已有未合。又查上訴意旨一再陳述
    上訴人因故將兩造合夥承包之工程讓與被上訴人繼續承包，而上訴人承包工程之
    初已向木材行預定木材，並先行支付訂金十萬元，因此，上訴人與被上訴人簽訂
    轉讓切結書時，即已約定不管被上訴人日後確否向該木材行買木材，十萬元均需
    還給上訴人。該十萬元之債權請求權應於被上訴人承作工程完畢後即應返還，並
    無附任何停止條件。原審以上訴人對被上訴人十萬元之債權請求權既負有停止條
    件，自應於條件成立時，始發生效力，而認定被上訴人僅向該木材行購買一半之
    建材，僅有一半之停止條件已成就，而只須返還一半之金額，顯未詳查事實等語
    ，經核屬上訴人個人意見之陳述，並非指摘原判決有不適用法規、適用法規不當
    或民事訴訟法第四百六十九條第一款至第五款所列之情形等違背法令事由，是亦
    難認對該判決知如何違背法令已有具體之指摘。依首揭說明，應認其上訴為不合
    法，應予駁回。
四、依民事訴訟法第四百三十六條之二十四條第二項、第四百三十六條之三十二第二
    項、第四百四十四條第一項前段、第九十五條、第七十八條，裁定如主文。
中      華      民      國    九十      年      二      月     五     日
                                    臺灣臺南地方法院民事第二庭
~B審判長法官  蔡美美
~B法      官  李杭倫
~B法      官  王慧娟
右為正本係照原本作成
本裁定不得抗告
中      華      民      國    九十      年      二      月     五     日
~B法院書記官  沈建杉


司法院資訊處製作；財團法人民間司法改革基金會備份。
